臺灣高等法院刑事裁定　　　　　　　　 100年度抗字第1185號
抗　告　人
即　被　告　劉春雪
上列被告因背信等案件，聲請停止審判，不服臺灣臺北地方法院
中華民國100年9月19日裁定（100年度易字第1230號），提起抗
告，本院裁定如下：
    主  文
抗告駁回。
    理  由
一、原裁定意旨略以：被告以告訴人業於民國98年12月24日以民
    事委任契約關係為請求權基礎，對被告提起民事訴訟，刻由
    臺灣高等法院民事庭以100年度重上字第265號審理，迄今程
    序尚未終結，該民事委任關係是否存在，尚未確定，顯然判
    斷背信或偽造文書是否成立。而按刑事訴訟法第297條規定:
    「犯罪是否成立或刑罰應否免除，以民事法律關係為斷，而
    民事已經起訴者，得於其程序終結前停止審判」，乃聲請裁
    定停止審判。經原審調查後，認刑事訴訟法第297 條所稱「
    以民事法律關係為斷」，係指民事上之「法律關係」，而非
    指民事上之「事實」，亦即系爭事項如屬民事事實之存否或
    範圍者，均非該條所稱之「法律關係」。而查，刑法第 342
    條所規定背信罪，係以行為人為他人處理事務，意圖為自己
    或第三人不法之利益，或損害本人之利益，而為違背其任務
    之行為，致生損害於本人之財產或其他利益為構成要件。所
    謂「為他人處理事務」，其處理之原因可能係依據法律之規
    定，或法律行為，或其他事實之信託關係等等。然被告是否
    為他人處理事務，以及處理過程中，有無前揭不法意圖，而
    為違背任務之行為，致他人受有損害，則屬事實認定問題，
    而非屬法律關係存否之判斷，本院本應依職權逕為認定審酌
    ，而無待民事法院決之。況，本案被告除涉嫌背信罪外，尚
    被訴傷害罪，此更與前揭民事審判中案件無關，故被告指稱
    本案刑事訴訟程序，應待另案民事訴訟程序審結確定後始得
    審判等語，即不足採，而裁定駁回其聲請。
二、抗告意旨略以：（一）依本院96年上易字第381 號、最高法
    院49年台上字第1530號裁判意旨，為他人處理事務，係指受
    他人委任，而為其處理事務。本案被告劉春雪是否有受告訴
    人陳隆賢委任而有委任關係，涉及法律關係存否之判斷，並
    非單純事實認定問題，依刑事訴訟法297 條規定及原裁定認
    若為「民事法律關係」，即停止審判之見解，本案自有停止
    審判之情。（二）本案告訴人陳隆賢於98年12月22日，以抗
    告人劉春雪於97年7 月間受其委任，而違背其任務云云，對
    抗告人提出背信、偽造文書等告訴，從而本案背信及偽造文
    書等罪之成立與否，必以告訴人與抗告人間，是否成立「民
    事委任關係」為斷，若無委任關係存在，則抗告人非為告訴
    人處理事務，揆諸前揭裁判意旨，即不該當刑法第342 條背
    信罪「為他人處理事務」之構成要件。（三）系爭竹北土地
    ，乃訴外人王靜子受王逸霖指示，以買賣為原因，移轉登記
    予抗告人，依最高法院30年上字第1210號及21年上字第1574
    號裁判要旨，該移轉土地，係抗告人在法律上可得主張之權
    利，並無不當得利之情事，自無構成背信罪、偽造文書罪之
    餘地，從而抗告人是否受有不法利益，或損害告訴人之利益
    之意圖，非俟民事委任關係及不當得利關係確定，顯無從判
    斷。（四）基於訴訟經濟、避免裁判矛盾，本案確有停止審
    判程序之必要等語云云。
三、按對於判決前關於管轄或訴訟程序之裁定，除有但書之情形
    （有得抗告之明文規定者；或關於羈押、具保、責付、限制
    住居、搜索、扣押、或扣押物發還、因鑑定將告送入醫院或
    其他處所之裁定及依105條第3項、第4 項所為之禁止或扣押
    之裁定）外，不得抗告，刑事訴訟法第404 條定有明文。再
    按原審法院認為抗告為法律上不應准許者（例如對於不得抗
    告之裁定抗告），應以裁定駁回之；抗告法院認為抗告有前
    述情形者，應以裁定駁回之，刑事訴訟法第408第1項前段、
    第411條前段亦分別定有明文。
四、經查：原審於判決前，就被告依刑事訴訟法第294 條第1、2
    項規定聲請停止審判所為之裁定，為判決前關於訴訟程序之
    裁定，依法不得抗告，民國19年司法院院字第300 號著有解
    釋。又是項裁定，並無得抗告之明文，依照前開說明，自屬
    法律上不應准許抗告之情形；且不因原裁定正本誤載得抗告
    而受影響（最高法院97 年度台抗字第583號判決意旨參照）
    。茲抗告人就原審駁回停止審判聲請之裁定提起抗告，顯係
    就法律上不應准許抗告者為之，應依同法第411 條前段，裁
    定如主文。
中    華    民    國   100    年    10    月    21    日
                  刑事第一庭  審判長法  官   葉騰瑞
                                    法  官   彭政章
                                    法  官   莊明彰
不得再抗告。
                                    書記官   陳藝文
中    華    民    國   100    年    10    月    21    日